臺灣高等法院高雄分院刑事判決　　　　　九十一年度上易字第六五四號
　　上訴人
　　即被告　甲○○
　　選任辯護人　陳世明
右上訴人因竊盜案件，不服臺灣屏東地方法院九十年度易字第七八０號中華民國九十
一年三月十二日第一審判決（起訴案號：臺灣屏東地方法院檢察署八十九年度偵字第
四九一三號），提起上訴，本院判決如左：
      主      文
原判決撤銷。
甲○○共同連續竊盜，處有期徒刑壹年。
      事      實
一、甲○○明知屏東縣高樹鄉○○○段一五八二、一五八三號土地，係中華民國所有
    ，交由財政部國有財產局管理之土地，竟於邱基明（未起訴）共謀基於意圖為自
    己不法所有之概括犯意聯絡，先透過謝炳南之仲介，由邱基明出資，以甲○○名
    義，向一不詳姓名者購得上開土地之耕作權（名義上由謝炳南為出讓人），並自
    民國（下同）八十九年八月中旬某日起至同年八月廿五日止，於上開土地上堆放
    外來之砂石，而於同期間，以堆放外來砂石掩護，僱用二位不知情之不詳姓名成
    年人，駕駛租來之挖土機，連續在該國有土地上盜挖砂石，挖範圍約為長約四十
    六公尺、寬約二十公尺、深約二公尺，共計盜挖砂石一千六百餘立方公尺，再由
    甲○○駕駛砂石車，另僱用不知情之金茂雄駕駛一部ＰＣ－四五０型挖土機，及
    不知情之李培貴駕駛ＨＤ－一二一號砂石車，將所盜挖之砂石，先運至同地段一
    二八號土地上篩選，再運至「元祖砂石場」出售。嗣於八十九年八月廿五日十七
    時許，甲○○與金茂雄、李培貴三人在東振新段一二八號工地上作業時，為警當
    場查獲。
二、案由屏東縣警察局移送臺灣屏東地方法院檢察署檢察官偵查起訴。
      理      由
一、訊據上訴人即被告甲○○否認有前開犯行，辯稱：我是受張永良僱用，在東振新
    段一五八二、一五八三號土地上載運邱基明堆放之砂石，張永良說邱基明欠他錢
    ，要載運四十台砂石，邱基明的砂石是向聯管會買來的，我只是在該土地上挖一
    條排水溝，供排水之用，並無盜挖砂石，邱基明是借用我的名義簽訂買賣契約云
    云。
二、惟查：
  (一)屏東縣高樹鄉○○○段一五八二、一五八三號國有土地，於八十九年八月廿五日
    十七時許警方查獲時，被盜採砂石面積約長四十公尺、寬二十公尺、深二公尺等
    事實，有屏東縣警察局刑警隊經濟組取締破壞國土案件勘查記錄表及現場照片八
    幀可稽。就盜採面積核算，被盜採之砂石約為一千六百餘立方公尺。
  (二)被告於警訊時供承東振新段一二八號堆放之砂石，係自東振新段一五八二、一五
    八三號土地上挖取運來之砂石，而砂石係由其所僱請之挖土機挖取的，挖土機是
    向國士砂石廠租用，司機由伊以每日一千五百元僱用，挖土機及司機金茂雄由伊
    以每日八千五百元僱用，李培貴及其砂石車，由伊以每日六千元僱用，挖取之砂
    石是要載去賣給元祖砂石場，已載運兩台砂石卅二立方公尺賣給元祖砂石場等語
    無訛。就上述現場照片顯示，被挖掘之範圍，係遍及整筆之土地，並非小部分之
    排水溝。被告如僅受張永良僱用載運砂石，又何必再僱用金茂雄之挖土機及李培
    貴之砂石車。就其僱用砂石車及挖土機觀之，被告係以自己挖取砂石運出販賣之
    意思為之甚明。
  (三)前開東振新段一五八二、一五八三號國有土地，原係種植番石榴，經由謝炳南之
    仲介，將耕作權以四、五百萬元轉讓與邱基明，而邱基明以被告為承讓人、出讓
    人則以謝炳南為名義出賣人等情，為證人謝炳南於原審證實，並有耕作權轉讓契
    約憑證影本在卷可憑。上述土地均為砂石層，有照片可證，原不適於種作，而竟
    以四、五百萬元之鉅款買受耕作權，且堆放砂石，亦無花費如此鉅款之理，是足
    認於買受土地之初，則係覬覦該土地之砂石層無疑。被告為買受土地出名之承讓
    人，又親自僱用挖土機及砂石車挖掘砂石載運販賣，則被告與出資購買土地之邱
    基明，有共同之犯意聯絡，足堪認定。證人謝炳南所證被告未出面簽約，不足為
    被告有利之認定。
  (四)證人張永良所證僱用被告載運邱基明所有堆放於上述地上之砂石，並不影響被告
    與邱基明利用堆放外來砂石掩護盜採砂石之行為。另證人金茂雄及李培貴均證稱
    係受「元祖砂石場」老闆之僱用，前往挖掘砂石載運等情。惟被告與邱基明係將
    盜採之砂石，販賣與「元祖砂石場」，而僱用「元祖砂石場」之挖土機及砂石車
    ，與常情不悖。是金茂雄及李培貴之證言，亦不能採為被告有利之證據。
  (五)警方於八十九年八月廿五日查獲時，被盜挖之面積為約長四十公尺、寬二十公尺
    、深二公尺，已如上述。至八十九年十月十七日檢察官會同地政人員現場勘測結
    果為長六十公尺、寬六十公尺、深四公尺，約一萬八千零四十立方公尺，固有檢
    察官之勘驗筆錄及里港地政事務所土地複丈成果圖可稽。惟檢察官與地政人員勘
    測時，距警方查獲時，已有一個月又廿三日之久，是不能以事後勘測之情狀，認
    為均係被告與邱基明所盜採。又證人梁振昌證稱上開地上之砂石，係黃景辰所盜
    採，伊因載運黃景辰盜採之砂石，而被判刑云云。惟梁振昌涉嫌盜採高樹鄉○○
    ○段一五八二、一五八三號國有土地上之砂石，係在八十九年十月廿七日起至同
    年十月卅一日止，已在被告盜採日期之二個月後，此有本院九十年度上易字第一
    ０六五號刑事判決附卷足憑。是梁振昌之證言，不能證明被告無盜採砂石行為。
    證人邱基明以被告名義購買上述土地，堆放砂石，而於八十九年初，將砂石出售
    與「阿良」，其後將土地賣掉等情，為邱基明所證實，並有被告提出其於八十九
    年十月一日將上述土地出售與黃景辰之耕作權轉讓契約憑證影本在卷可佐。由是
    觀之，邱基明之證言，迴避盜採砂石之嫌，不足為被告有利之依據，而耕作權轉
    讓契約，更足以證明黃景辰之盜採上述土地砂石，係在被告盜採砂石之後。
  (六)被告於警訊時供承所挖取之砂石，是要載去賣給元祖砂石場，每立方公尺新臺幣
    一百八十元，已賣二台卅二立方公尺等語。卅二立方公尺之砂石，以每立方公尺
    一百八十元核算，雖僅有五千七百六十元，少於被告僱用挖土機及砂石車之一千
    五百元及八千五百元，但五千七百六十元僅係卅二立方公尺之砂石代價，而上述
    土地之砂石層，至檢察官於八十九年十月十七日會同地政人員勘測時，被盜挖之
    砂石層已有十八．０四０立方公尺，以每立方公尺一百八十元計算，達三百餘萬
    元，如未查獲，繼續盜採，其所得利益，將難計其數，故不能所出售者僅五千七
    百六十元，不足所僱用之工資，而謂被告並無盜採砂石行為。證人即查獲本案之
    員警盧振約所證警方至現場時，被告從一五八二、一五八三號土地載運砂石，放
    在屋子前面的砂石堆置場（指東振新段一二八號地上）等言，亦不能證明被告未
    在一五八二、一五八三號土地盜採砂石，再運至一二八號地上堆放篩選。
  (七)綜上所敘，本案事證已臻明確，被告所辯，顯係卸責之詞，殊無足採，其犯行洵
    堪認定。被告聲請再傳訊邱基明及黃景辰作證，本院認事證已明，核無必要。
三、查被告意圖為自己不法之所有，而竊取國有土地上之國有砂石，核其所為，係犯
    刑法第三百二十條第一項之普通竊盜罪。公訴意旨認被告係夥同綽號「阿龍」及
    另一名男子所為，係犯刑法第三百二十一條第一項第四款之加重竊盜罪，惟查，
    並無證據可證明該二名不詳姓名男子，係受被告僱用，而又明知受僱用為盜採砂
    石之行為，且一般受僱用者，均難辯別在受讓土地之挖掘砂石是否為盜採行為，
    本院認二名男子為不知情，是被告僅成立普通竊盜罪，起訴法條尚有未洽，應予
    變更。被告與邱基明間，有犯意聯絡及行為分擔，為共同正犯。被告先後多次犯
    行，時間緊接，犯同一之罪名，顯係基於概括犯意反覆為之，應依連續犯規定，
    以一罪論。
四、原審論處被告罪刑，固無不合，惟被告盜採砂石之面積應為一千六百餘平方公尺
    ，原審認定為四千五百十平方公尺，又在上述一五八二、一五八三號土地上查獲
    二輛挖土機，有被告之警訊筆錄可按，是駕駛挖土機應為二名不詳姓名人，公訴
    意旨亦同此認定，而原判決僅認定由一名不詳姓名男子駕駛挖土機盜採砂石，均
    有未洽。被告上訴意旨執前詞否認犯罪，指摘原判決不當，雖無理由，但原判決
    既有可議，自應將原判決撤銷改判。爰審酌被告為圖私利，盜採國有砂石，危害
    公眾社會利益，犯罪後飾詞卸責，未見悔意，態度欠佳等一切情狀，仍如原審量
    處如主文所示之刑。另證人邱基明部分，應由檢察官另行偵辦，併予敘明。
據上論斷，應依刑事訴訟法第三百六十九條第一項前段、第三百六十四條、第二百九
十九條第一項前段、第三百條、刑法第二十八條、第五十六條、第三百二十條第一項
、罰金罰鍰提高標準條例第一條前段，判決如主文。
本案經檢察官張其主到庭執行職務。
中    華    民    國        九十一      年     十一     月    二十九    日
                              臺灣高等法院高雄分院刑事第五庭
                                  審判長法官  吳水木
                                        法官  趙文淵
                                        法官  洪慶鐘
右正本證明與原本無異。
不得上訴。
                                      書記官  彭筱瑗
中    華    民    國        九十一      年     十二     月      三      日
附錄：本判決論罪科刑法條：
刑法第三百二十條第一項
意圖為自己或第三人不法之所有，而竊取他人之動產者，為竊盜罪，處五年以下有期
徒刑、拘役或五百元以下罰金。
                                                                      Ｈ
